【裁判字號】    90,聲,602
【裁判日期】    900719
【裁判案由】    
【裁判全文】
臺灣板橋地方法院民事裁定  九十年度聲字第六○二號
    聲  請  人  聯邦商業銀行股份有限公司
    即  債權人
    法定代理人  乙○○
    相  對  人  甲○○
右當事人間聲請發還擔保金事件，本院裁定如左：
    主      文
聲請駁回。
聲請程序費用由聲請人負擔。
    理      由
一、本件聲請人聲請返還本院八十八年度存字第二二四九號提存案內之提存物面額新
    台幣伍拾萬元之中華開發工業銀行開發金融債券八十八年度第一期第二次債票。
    其陳述略稱：聲請人與相對人間為請求清償借款假處分事件，前蒙鈞院八十八年
    度裁全梅字第二五九六號准予假處分在案，經聲請人以八十八年度存字第二二四
    九號提供擔保金面額新台幣伍拾萬元之中華開發工業銀行開發金融債券八十八年
    度第一期第二次債票後，依鈞院八十八年度執全字第一八四四號執行在案。茲因
    本件執行案件業已撤回，蒙鈞院八十九年度全聲字第三七六號准予撤銷假處分裁
    定，並已確定在案。聲請人遂依民事訴訟法第一百零四條第一項第二款之規定，
    以桃園八支郵局第一一一號存證信函催告相對人於受函後二十日內行使權利，而
    相對人亦未提出請求之主張，為此依法狀請鈞院裁定准予返還擔保金等語，並提
    出本院八十八年度裁全梅字第二五九六號假處分裁定、八十八年度存字第二二四
    九號提存書、八十九年度全聲字第三七六號民事裁定、確定證明書、存證信函暨
    回執等為證。
二、按返還擔保金，依民事訴訟法第一百零六條準用同法第一百零四條之規定，須符
    合：(一)應供擔保之原因消滅者。(二)訴訟終結後，供擔保人證明已定二十日以上之
    期間，催告受擔保利益人行使權利而未行使者之要件，法院始得裁定返還擔保金
    。至所謂訴訟終結，在因假扣押或假處分所供擔保之情形，因該擔保係為保障受
    擔保利益人因不當假扣押或假處分所受損害而設，倘執行法院已依假扣押或假處
    分裁定實施假扣押或假處分之執行，則在供擔保人撤回「假扣押或假處分之執行
    」前，受擔保利益人所受損害仍可能繼續發生，損害額既未確定，自無強令其行
    使權利之理。故在假扣押或假處分所供之擔保，供擔保人依民事訴訟法第一百零
    六條準用同法第一百零四條第一項第二款之規定，聲請以裁定命返還其擔保金之
    場合，必待供擔保人「已撤回假扣押或假處分之執行」，始得謂與民事訴訟法第
    一百零四條第一項第二款之「訴訟終結」相當，而得依該條款行使定期催告之權
    利。因此訴訟終結後定二十日以上之催告，既屬法定要件，則催告必須在訴訟終
    結之後，否則不生催告之效力（最高法院八十六年度台抗字第五三號、八十七年
    度台抗字第四五四號裁定參照）。
三、經查，本件聲請人固已於民國九十年四月十七日以桃園八支郵局第一一一號存證
    信函催告相對人行使權利而未行使，有聲請人提出之存證信函暨回執為證。惟查
    聲請人依上開假處分裁定提存擔保金後，聲請本院民事執行處對相對人之財產實
    施假處分，業經本院調閱本院八十八年度執全字第一八四四號假處分執行卷查明
    無誤，然聲請人迄未撤回上開對相對人之假處分「執行程序」（聲請人僅聲請本
    院撤銷原假處分裁定），則假處分執行程序之受擔保利益人因該假處分程序所可
    能受之損害，尚未確定，故於聲請人撤回假處分執行程序前，自難強求相對人須
    行使權利。因此，聲請人於撤回假處分執行程序前以存證信函催告相對人行使權
    利，顯與民事訴訟法第一百零六條準用同法第一百零四條第一項第二款，於「訴
    訟終結後」定二十日以上期間催告受擔保利益人行使權利而未行使之要件不符。
四、綜上所述，本件聲請人之聲請於法尚有未合，不能准許。
五、本件聲請不合法，並依民事訴訟法第九十五條、第七十八條裁定如主文。
中      華      民      國    九十      年      七      月      十九    日
                                  臺灣板橋地方法院民事第三庭
~B法      官  白光華
右為正本係照原本作成。
如不服本裁定應於送達後十日內向本院提出抗告狀。
中      華      民      國    九十      年      七      月      十九    日
~B法院書記官  李錦輝


司法院資訊處製作；財團法人民間司法改革基金會備份。
